臺灣臺中地方法院民事判決
110年度中簡字第3284號
原      告  楊陳秀垂
訴訟代理人  黃靖閔    律師
            郭欣妍    律師


被      告  陳銍銘  
被      告  聚富通運有限公司

法定代理人  詹明輝  
上列當事人間損害賠償事件，本院於民國111年1月10日言詞辯論
終結，判決如下：
    主      文
被告應連帶給付原告新臺幣706434元，及自民國110年10月7日起
至清償日止，按年息5%計算之利息。
原告其餘之訴及假執行之聲請均駁回。
本判決原告勝訴部分得假執行。
    事實及理由
一、原告主張：被告陳銍銘於民國109年11月19日上午9時54分許
    ，駕駛標示被告聚富通運有限公司(下稱聚富公司)之車牌號
    碼000-000號大客車，行經設有行車管制號誌之臺中市工業
    區三路與工業區二路交岔路時，未看清有無往來車輛，並禮
    讓行進中車輛先行，驟然向左廻車，撞擊原告所有並騎乘之
    車牌號碼000-000號機型機車(下稱系爭機車)，致原告人車
    倒地，受有雙小肢開放性傷口等傷害，爰依侵權行為之法律
    關係，先一部請求被告賠償醫療費用新臺幣(下同)67371元
    、醫療器材費用13113元、看護費用312000元、工作損失960
    00元、系爭機車修理費用10900元、交通費用4860元、未來
    醫療費用(傷口美容)6萬元、精神慰撫金20萬元，合計76424
    4元，及自起訴狀繕本送達翌日起至清償日止，按年息5%計
    算之利息，並陳明願供擔保，請准宣告假執行。
二、被告聚富公司未於言詞辯論期日到場，亦未提出任何書狀作
    何聲明或陳述。被告陳銍銘則以：對於本件沒有意見等言語
    置辯。
三、被告聚富公司受合法之通知，無正當理由，未於言詞辯論期
    日到場，經核無民事訴訟法第386條所列各款之情形，爰依
    職權准由原告一造辯論而為判決。
四、民法第188條第1項所謂受僱人因執行職務不法侵害他人之權
    利，不僅指受僱人因執行其所受命令，或委託之職務自體，
    或執行該職務所必要之行為，而不法侵害他人之權利者而言
    ，即受僱人之行為，在客觀上足認為與其執行職務有關，而
    不法侵害他人之權利者，就令其為自己利益所為亦應包括在
    內(最高法院42年台上字第1224號民事判例)。本件被告陳銍
    銘駕駛之大客車，車身側面以大字標示「聚富通運有限公司
    」，有車禍現場照片在卷可稽，依上開說明，被告陳銍銘客
    觀上即具備受僱人執行被告聚富公司職務之外觀。
五、因故意或過失，不法侵害他人之權利者，負損害賠償責任；
    汽車、機車或其他非依軌道行駛之動力車輛，在使用中加損
    害於他人者駕駛人應賠償因此所生之損害；不法侵害他人身
    體、健康者，對於被害人因此喪失或減少勞動能力，或增加
    生活上之需要時，應負損害賠償責任；不法侵害他人之身體
    、健康、名譽、自由、信用、隱私、貞操，或不法侵害其
    他人格法益而情節重大者，被害人雖非財產上之損害，亦得
    請求賠償相當之金額；受僱人因執行職務，不法侵害他人之
    權利者，由僱用人與行為人連帶負損害賠償責任，民法第18
    4條、第191條之2前段、第193條第1項、第195條、第188條
    第1項前段分別定有明文。被告陳銍銘客觀上具備受僱人執
    行被告聚富公司職務之外觀，已如前述，而被告陳銍銘因本
    件過失傷害案件，經本院110年度中交簡字第1663號刑事判
    決判處拘役50日，如易科罰金，以1000元折算1日確定，經
    本院依職權調閱上開刑事確定判決卷證查對無訛。而被告陳
    銍銘客觀上具備受僱人執行被告聚富公司職務之外觀，已如
    前述，依上開說明，被告聚富公司自應就原告所受損害，與
    被告陳銍銘連帶負賠償責任。惟查，
　㈠請求賠償物被毀損所減少之價值，得以修護費用為估價標準
    ，但以必要者為限，例如修理材料費以新品換舊品應予折舊
    (參照最高法院77年第9次民事庭會議)。而依行政院所頒佈
    固定資產耐用年數表第二類第三項規定，機車之耐用年數為
    3年，依定率遞減法每年折舊應為536/1000；復按固定資產
    折舊率表」附註(四)規定，「採用定率遞減法者，其最後
    1年之折舊額，加歷年折舊累計額，其總和不得超過該資產
    成本原額之10分之9」，是已逾耐用年數之機車，仍有相當
    於新品資產成本10分之1之殘值。系爭機車係於103年1月出
    廠，有原告提出之行照在卷可稽，至發生車損之109年11月1
    9日共計6年11月(依營利事業所得稅結算申報查核準則，提
    列折舊以一年為計算單位，其使用期間未滿一年者，按實際
    使用月數相當於全年之比例計算之，不滿一月者，以月計）
    ，已逾上開所定之耐用年限3年，其折舊額必然超過換修零
    件費用10分之9甚多，故其折舊後之換修零件費用，應以換
    修零件總額之10分之1計算。依原告所提出之免用統一發票
    收據所示，系爭機車修理費用合計12900元，其中零件部分
    為10900元，扣除折舊額後，應為1090元「計算式：10900×1
    /10＝1090」，加計不必折舊之工資2000元，合計3090元。
　㈡慰藉金之賠償須以人格權遭遇侵害，使精神上受有痛苦為必
    要，其核給之標準固與財產上損害之計算不同，然非不可斟
    酌雙方身分資力與加害程度，及其他各種情形核定相當之數
    額，有最高法院51台上字第223號判例可參。本院審酌原告
    因本件車禍受有受有雙小肢開放性傷口等傷害，原告精神確
    實痛苦，認原告得請求之精神慰撫金以15萬元為適當。
六、綜上所述，原告依侵權行為之法律關係，先一部請求被告連
    帶賠償系爭機車修理費用3090元、精神慰撫金15萬元、加計
    被告未爭執之醫療費用67371元、醫療器材費用13113元、看
    護費用312000元、工作損失96000元、交通費用4860元、未
    來醫療費用(傷口美容)6萬元，合計706434元，及自起訴狀
    繕本送達翌日即110年10月7日起至清償日止，按年息5%計算
    之法定遲延利息之範圍內，洵屬正當，應予准許。逾此範圍
    之請求，於法無據，其假執行之聲請亦失所依據，應併予駁
    回。
七、本件因係由刑事庭移送前來之刑事附帶民事訴訟，依刑事訴
    訟法第505條第2項之規定，免納裁判費用，因本件無訴訟費
    用之支出，爰不就訴訟費用之負擔為裁判之諭知。
八、本件、原告勝訴部分，係依民事訴訟法第427條第1項規定適
    用簡易程序所為被告敗訴之判決，依同法第389條第1項第3
    款規定，應依職權宣告假執行。原告雖陳明願擔保聲請宣告
    假執行，然此僅係促請本院注意而已，毋庸就其聲請為准駁
    之裁定，末此敘明。 
中　　華　　民　　國　　111 　年　　1 　　月　　24　　日
                  臺中簡易庭  法  官  劉正中
如不服本判決，應於送達後20日內，向本院提出上訴狀並表明上
訴理由，及繳納上訴裁判費。如於本判決宣示後送達前提起上訴
者，應於判決送達後20日內補提上訴理由書（須附繕本）。
中　　華　　民　　國　　111 　年　　1 　　月　　24　　日
                              書記官  江婉君